【裁判字號】    97,訴,388
【裁判日期】    970318
【裁判案由】    分割共有物
【裁判全文】
臺灣臺中地方法院民事判決  97年度訴字第388號
原      告  己○○
訴訟代理人  常照倫律師
被      告  辰  ○
            Ａ○○
            天  ○
            Ｃ○○
            戊○○
            丁○○
            丙○○
            玄○○
            辛○○
            癸○○
            壬○○
            庚○○
            寅○○
            戌○○
            Ｐ○○
            巳○○
            黃○○
            丑○○
            甲○○○
            地○○
            子○○
            Ｅ○○
            宙○○
            午○○
            Ｈ○○
            Ｉ○○
            Ｇ○○
            Ｎ○○
            Ｍ○○
            Ｏ○○
            Ｌ○○
            Ｋ○○
            Ｊ○○
            乙  ○
            亥○○
            申○○
            未○○
            Ｂ○○
            Ｄ○○
            宇○○
            酉○○
            Ｆ○○
            卯○○
上列當事人間分割共有物事件，本院判決如下：
    主  文
原告之訴駁回。
訴訟費用由原告負擔。
    事實及理由
一、按原告之訴依其所述之事實，在法律上顯無理由者，法院得
    不經言詞辯論，逕以判決駁回之。民事訴訟法第249條第2項
    定有明文。
二、原告起訴主張：
  (一)查坐落台中市○○區○○段424地號、地目旱、面積2994.81
    平方公尺土地為兩造所共有（各共有人及應有部份比例詳如
    起訴狀附表所示），依法並無不能分割之情事，且兩造亦無
    不為分割之約定，惟兩造迄今就系爭土地之分割方法無法達
    成分割協議，原告爰依民法第823條第1項前段規定，請求裁
    判分割系爭土地如起訴狀附圖所示。
並聲明：求為判決：
  (一)兩造共有坐落台中市○○區○○段424地號、地目旱、面積
    2994.81平方公尺土地，請准分割如起訴狀附圖所示：編號
    甲由原告單獨所有、編號乙由被告按其應有部份比例保持共
    有。
  (二)訴訟費用由被告負擔。
三、查共有物之分割，於共有人全體有法律上之利害關係，須共
    有人全體始得為之，故請求分割共有物之訴，屬於民事訴訟
    法第56條第1項所稱訴訟標的，對於共同訴訟之各人必須合
    一確定者（最高法院42年度台上字第318號判例參照）。是
    分割共有物之訴係屬必要共同訴訟，提起分割共有物之訴，
    應以其他共有人全體為被告，於當事人之適格始無欠缺。而
    當事人之適格為權利保護要件之一，如當事人適格有欠缺，
    即欠缺權利保護要件，法院自應認其訴為無理由，以判決駁
    回之。原告提起本件分割共有物訟訴，依其所提出土地登記
    簿謄本所載，系爭土地固為原告及被告辰○、Ａ○○、天○
    、Ｃ○○、戊○○、丁○○、丙○○、玄○○、辛○○、癸
    ○○、壬○○、庚○○、寅○○、戌○○、Ｐ○○、巳○○
    、黃○○、丑○○、甲○○○、地○○、子○○、Ｅ○○、
    宙○○、午○○、Ｈ○○、Ｉ○○、Ｇ○○、Ｎ○○、Ｏ○
    ○、Ｍ○○、Ｌ○○、Ｋ○○、Ｊ○○、乙○、亥○○、申
    ○○、未○○、Ｂ○○、Ｄ○○、宇○○、酉○○、Ｆ○○
    、卯○○及訴外人黃裕權等44人所共有，惟經本院審查原告
    提出之土地登記簿謄本所示，本件原告起訴時系爭土地之共
    有人應包括兩造及訴外人黃裕權等共45人，原告提起本件分
    割共有物訴訟，顯未以其他共有人全體為被告，當事人適格
    自屬有欠缺。準此，原告之訴，依其所訴事實，在法律上顯
    無理由，依首揭法條規定，爰不經言詞辯論，逕以判決駁回
    之。
四、據上結論，原告之訴為無理由，依民事訴訟法第249條第2項
    、第78條，判決如主文。
中    華    民    國    97    年    3     月    18    日
                  民事第二庭    法  官  周靜秀
正本係照原本作成。
如不服本判決，應於送達後20日內向本院提出上訴狀。
中    華    民    國    97    年    3     月    18    日
                                書記官


司法院資訊處製作；財團法人民間司法改革基金會備份。
